【裁判字號】    98,消債清,13
【裁判日期】    990527
【裁判案由】    清算事件
【裁判全文】
臺灣臺東地方法院民事裁定            98年度消債清字第13號
聲  請  人
即  債務人  甲○○
上列聲請人因消費者債務清理事件聲請清算，本院裁定如下：
    主    文
債務人甲○○自民國九十九年五月二十七日十七時起開始清算程
序。
命司法事務官進行本件清算程序。
    理    由
一、按債務人不能清償債務或有不能清償之虞者，得依本條例所
    定清算程序，清理其債務；債務人對於金融機構因消費借貸
    、自用住宅借款、信用卡或現金卡契約而負債務，在聲請清
    算前，應提出債權人清冊，以書面向最大債權金融機構請求
    協商債務清償方案，並表明共同協商之意旨；債務人於本條
    例施行前，依中華民國銀行公會辦理消費金融案件無擔保債
    務協商機制，與金融機構成立債務協商後，因不可歸責於己
    之事由致履行顯有重大困難者，得聲請清算；法院開始清算
    程序之裁定，應載明其年、月、日、時，並即時發生效力；
    消費者債務清理條例（下稱本條例）第3條、第151條第1 項
    、第5項、第6項、第83條第1 項分別定有明文。復按法院開
    始更生或清算程序後，得命司法事務官進行更生或清算程序
    ，必要時得選任律師、會計師或其他適當之自然人或法人一
    人為監督人或管理人，亦為本條例第16條所明定。
二、聲請人意旨略以：其有不能清償債務之情，曾依「中華民國
    銀行公會會員辦理消費金融案件無擔保債務協商機制」（下
    稱95年協商）與台新國際商業銀行股份有限公司（下稱台新
    銀行）成立協商，每月應繳金額新臺幣（下同）13,000元，
    聲請人依約還款至民國97年2 月。由於聲請人罹患重症肌無
    力症多年，雖於「太麻里金崙佛提寺」販賣金紙營生，然因
    96年1 月初發生車禍導致嚴重併發症而無法繼續販賣金紙，
    致每月固定營收中斷，僅餘每月收入6,000 元維持生活開銷
    ，經向台新銀行提出「喘息申請」後，仍無力清償每月協商
    金額13,000元。目前並無任何收入。現所居之處為朋友林秋
    蓮無償借予使用。聲請人因自身疾病無法工作所致收入不足
    ，非屬惡意不履行協商還款條件，且聲請人無擔保或無優先
    權之債務總額未逾1,200 萬元，亦未經法院裁定開始清算程
    序或宣告破產等語，爰向本院聲請清算。
三、經查：聲請人主張事實，業據提出財產及收入狀況說明書、
    債權人清冊、小規模營業損益表、財政部高雄市國稅局財產
    歸屬資料清單、臺灣企銀活期存款存摺、中國國際商業銀行
    存款存摺、前置協商退件通知函、96至97年度綜合所得稅各
    類所得資料清單（所得清單）、前置協商收入切結書、高雄
    縣立鳳山醫院診斷證明書、健保投保資料、財團法人金融聯
    合徵信中心當事人綜合信用報告、土地登記謄本、合作金庫
    銀行活期儲蓄存款存摺、南山人壽保險股份有限公司保險費
    送金單等文件為證。觀之聲請人所得清單，96年度所得為17
    5元，97 年度則無任何所得，堪信聲請人收入不固定等語可
    採。另聲請人陳稱罹患肌無力症等情，亦有高雄縣立鳳山醫
    院診斷證明書附卷可稽。另聲請人名下雖有乙筆土地，惟價
    值不高，又其銀行存摺所餘金額無幾，有其存摺在卷可查，
    另本院亦函詢合作金庫商業銀行查證，有該銀行鳳山分行之
    函覆附卷可憑。聲請人前曾陳報每月收入6,000 元，縱以此
    計算，亦無法負擔其自陳之每月生活必要支出6,265 元，遑
    論給付每月協商金額13,000元。執此，金融機構於95年協商
    時，並未詳加評估聲請人每月收入及必要費用支出堪認可採
    。職是，自客觀情況以觀，聲請人之收入確實無法履行協商
    條件，應可認有不可歸責於己之事由，致履行顯有重大困難
    之情。此外，本件查無債務人有消費者債務清理條例第6 條
    第3項、第8條或第82條第2 項所定駁回清算聲請之事由存在
    ，揆諸上開說明，債務人聲請清算，應屬有據，爰裁定如主
    文第1項所示。
中    華    民    國    99    年    5     月    27    日
                  民事庭    法      官  傅曉瑄
上為正本係照原本作成
本件不得抗告
中    華    民    國    99    年    5     月    27    日
                            書  記  官  莊惠如

司法院資訊處製作；財團法人民間司法改革基金會備份。
